【裁判字號】    98,家再,1
【裁判日期】    980227
【裁判案由】    確認親子關係不存在
【裁判全文】
臺灣高等法院高雄分院民事判決           98年度家再字第1號
再審原告    丙○○
再審被告    甲○○
            乙○○○
上列當事人間請求確認親子關係不存在事件，再審原告對於民國
97年5 月21日本院97年度家上字第19號確定判決，提起再審之訴
，本院判決如下：
    主      文
再審之訴駁回。
再審訴訟費用由再審原告負擔。
    事實及理由
一、再審之訴顯無再審理由者，得不經言詞辯論，以判決駁回之
    ，民事訴訟法第502條第2項定有明文。
二、再審原告主張：本院97年度家上字第19號民事判決（下稱原
    確定判決）認為再審原告對再審被告之訴訟代理人李碧雲並
    不爭執其與再審被告間之親子關係，而李碧雲表明願配合再
    審原告檢驗鑑定DNA ，再審原告卻無視除以STR 技術鑑定手
    足血緣外，尚可用人類母系遺傳最具關連性之粒腺體DNA 定
    序技術，確立手足血緣鑑定之可靠性，即斷然拒絕由李碧雲
    為血緣鑑定，因利用此一高總排除率之多形性檢驗盤，已可
    做到大於99.9% ，幾與直接以父母之DNA 鑑定機率相同，乃
    為眾人所周知，則揆諸上開說明，再審原告顯無正當理由協
    力鑑定，如此自不得逕以再審被告拒絕配合檢驗鑑定DNA ，
    即認再審原告本件主張之事實即應認為真實。惟查「為釐清
    親子關係，父子、母子之間的比對結果較為正確，兄弟、兄
    妹之間的比對可能會產生不確定之結果」，此有新發現之成
    功大學醫學院附設醫院之診斷證明書一紙附呈可稽。基此，
    再審原告為求DNA 之鑑定正確，堅持要求與再審被告（父、
    母）做親子鑑定，而拒絕與李碧雲做血緣鑑定，自屬有正當
    理由，而非如原確定判決理由所謂之「再審原告顯無正當理
    由協力鑑定」，從而原確定判決以「如此自不得逕以再審被
    告拒絕配合檢驗鑑定DNA ，即認再審原告本件主張之事實即
    應認為真實」之結論，自屬有所違誤等情。爰依民事訴訟法
    第496 條第1 項第13款之規定，提起再審之訴。求為判決：
    (一)原確定判決廢棄。(二)確認兩造間無親子關係存在。(三)訴訟
    費用由再審被告負擔。
三、再審被告未提出書狀作何聲明或陳述。
四、經查：
  (一)按民事訴訟法第496 條第1 項第13款所謂當事人發現未經斟
    酌之證物或得使用該證物者，係指該項證物在前訴訟程序中
    即已存在，而當事人不知其存在或不能予以使用，現始發現
    或得使用者而言，並以如經斟酌可受較有利益之裁判者為限
    （最高法院29年上字第1005號判例參照）。
  (二)再審原告主張：其為求DNA 之鑑定正確，堅持要求與再審被
    告（父、母）做親子鑑定，而拒絕與再審被告之女李碧雲做
    血緣鑑定，此由再審原告提出之國立成功大學醫學院附設醫
    院之診斷證明書，記載：「為釐清親子關係，父子、母子之
    間的比對結果較為正確，兄弟、兄妹之間的比對可能會產生
    不確定之結果」等語，是再審原告之要求自屬有正當理由，
    乃原確定判決以再審原告自己拒絕與再審被告之女為血緣鑑
    定，而不認再審原告主張兩造間無親子關係存在之事實為真
    實，自屬有所違誤云云。經查，再審原告提出之國立成功大
    學醫學院附設醫院之診斷證明書，係本院於97年5 月7 日言
    詞辯論終結之後即98年1 月13日所製作，本無所謂發見，自
    不得以之為再審理由，況該診斷證明書記載：「為釐清親子
    關係，父子、母子之間的比對結果較為正確，兄弟、兄妹之
    間的比對可能會產生不確定之結果」等語，僅再審原告得否
    於前訴訟程序第二審辯論終結前，作為攻擊或防禦方法而已
    ，亦非證物可比，尤無依民事訴訟法第496 條第1 項第13款
    提起再審之餘地。
五、綜上所述，本件再審之訴核與民事訴訟法第496 條第1 項第
    13款所定再審理由不符。從而，再審原告提起再審之訴，顯
    無理由，不應准許。爰不經言詞辯論而以判決駁回之。
六、據上論結，本件再審之訴顯無理由，爰依民事訴訟法第502
    條第2 項、第78條，判決如主文。
中    華    民    國    98    年    2     月    27    日
                            家事法庭
                                審判長法官  蔡明宛
                                法      官  魏式璧
                                法      官  曾錦昌
以上正本證明與原本無異。
如對本判決上訴，須於判決送達後20日內向本院提出上訴狀，其
未表明上訴理由者，應於上訴後20日內向本院提出上訴理由書（
均須按他造當事人之人數附繕本）。上訴時應提出委任律師或具
有律師資格之人之委任狀，並依附註條文規定辦理。
中    華    民    國    98    年    3     月     2    日
                                書  記  官  梁美姿
附註：
民事訴訟法第466 條之1 ：
對於第二審判決上訴，上訴人應委任律師為訴訟代理人，但上訴
人或其法定代理人具有律師資格者，不在此限。
上訴人之配偶、三親等內之血親、二親等內之姻親，或上訴人為
法人、中央或地方機關時，其所屬專任人員具有律師資格並經法
院認適當者，亦得為第三審訴訟代理人。
第1 項但書及第2 項情形，應於提起上訴或委任時釋明之。


司法院資訊處製作；財團法人民間司法改革基金會備份。
